【裁判字號】    97,訴,1002
【裁判日期】    970731
【裁判案由】    毒品危害防制條例
【裁判全文】
臺灣基隆地方法院刑事判決              97年度訴字第1002號
公  訴  人  臺灣基隆地方法院檢察署檢察官
被      告  乙○○
上列被告因違反毒品危害防制條例案件，經檢察官提起公訴（97
年度毒偵字第1124、1188、1335號），因被告所犯為死刑、無期
徒刑、最輕本刑為3 年以上有期徒刑或高等法院管轄第一審案件
以外之罪，且於準備程序進行中，被告先就被訴事實為有罪之陳
述，經本院合議庭裁定進行簡式審判程序，判決如下：
    主  文
乙○○所犯如附表「所犯罪名」欄所示之罪，均累犯，各處刑如
附表「宣告刑」欄所示。應執行有期徒刑壹年陸月；扣案之第一
級毒品海洛因（驗餘淨重零點壹陸公克）沒收銷燬之，上開毒品
之包裝袋壹只及扣案之注射針筒壹支，均沒收之。
    事  實
一、乙○○前因施用毒品案件，經2 次觀察、勒戒後，均認無繼
    續施用毒品傾向，先後於民國88年11月4 日及89年3 月16日
    執行完畢釋放，並經臺灣基隆地方法院檢察署檢察官分別以
    88年度毒偵字第475 、557 號及88年度毒偵字第1110、72號
    不起訴處分，復因施用第二級毒品案件，經本院以89年度毒
    聲字第1847號裁定令入戒治處所強制戒治，於90年9 月28日
    因停止戒治接續執行另案徒刑，期滿未經撤銷停止戒治，於
    90年11月22日停止戒治執行完畢，並因同案經本院以89年度
    瑞簡字第124 號判決判處有期徒刑6 月確定，又因於停止戒
    治完畢後5 年內之92年7 月25日至93年1 月28日連續施用第
    二級毒品，經上開檢察署檢察官以92年度毒偵字第1065號提
    起公訴，經臺灣高等法院以93年度上易字第619 號判決判處
    有期徒刑10月確定，再因施用第一級毒品案件，經本院以93
    年度訴字第117 號判決判處有期徒刑8 月確定，另因施用第
    一、二級毒品案件，經本院以94年度訴字第993 號判決判處
    有期徒刑10月、4 月，應執行有期徒刑1 年確定，另又因施
    用第一、二級毒品案件，經本院以95年度訴字第351 號判決
    判處有期徒刑10月、4 月，應執行有期徒刑1 年確定，復經
    本院依據中華民國96年罪犯減刑條例之規定，就前開95年度
    訴字第351 號判決所科之刑，以96年度聲減字第466 號裁定
    減刑為有期徒刑5 月、2 月，應執行有期徒刑7 月；另因持
    有第一級毒品及竊盜案件，經本院以92年度易字第285 號判
    決判處有期徒刑4 月、4 月，應執行有期徒刑7 月確定，並
    由臺灣高等法院就前開93年度上易字第619 號及92年度易字
    第285 號判決所科之刑，以93年度聲字第927 號裁定定應執
    行有期徒刑2 年，於94年10月12月假釋出監，復經撤銷假釋
    ，接續執行撤銷假釋後之殘餘刑期2 月11日及上開94年度訴
    字第993 號判決所科之刑、96年度聲減字第466 號裁定所定
    之執行刑，於96年11月13日因縮刑期滿執行完畢。
二、詎乙○○仍未戒除毒癮惡習，分別基於施用第一、二級毒品
    之犯意，於下列時、地，施用第一、二級毒品，復於下列時
    、地為警查獲後，經警採集其尿液送驗後，始悉上情：
（一）於97年1 月30日傍晚某時，在位於臺北縣瑞芳鎮○○路16
      巷45號之住處，以將第二級毒品安非他命置放於玻璃球吸
      食器內，下以火加熱後吸食所生煙霧之方式，施用第二級
      毒品；復另行起意，於97年1 月31日傍晚某時（起訴書誤
      載為「97年1 月30日下午5 、6 時許」，業經公訴檢察官
      當庭更正），在上址住處，以將第一級毒品海洛因置放於
      注射針筒內，加水混合後注射手臂血管之方式，施用第一
      級毒品。嗣於97年2 月1 日下午2 時10分許，在臺北縣瑞
      芳鎮○○路瑞芳國小前為警查獲。
（二）於97年3 月4 日下午某時，在上址住處，以將第一級毒品
      海洛因置放於注射針筒內，加水混合後注射手臂血管之方
      式，施用第一級毒品；復另行起意，於同日晚間某時，在
      前址住處，以將第二級毒品安非他命置放於玻璃球吸食器
      內，下以火加熱後吸食所生煙霧之方式，施用第二級毒品
      。嗣於97年3 月5 日中午12時30分許，在臺北縣瑞芳鎮○
      ○街112 號前為警查獲，並扣得乙○○所有供施用第一級
      毒品犯罪所用之注射針筒1 支。
（三）於97年3 月27日傍晚某時（起訴書誤載為「97年3 月26日
      晚間6 、7 時許」，業經公訴檢察官當庭更正），在前址
      住處，以將第一級毒品海洛因置放於注射針筒內，加水混
      合後注射手臂血管之方式，施用第一級毒品；復另行起意
      ，於相同時、地（關於施用第二級毒品之時間，起訴書誤
      載為「97年3 月26日晚間6 、7 時許」，業經公訴檢察官
      當庭更正），以將第二級毒品安非他命置放於玻璃球吸食
      器內，下以火加熱後吸食所生煙霧之方式，施用第二級毒
      品。嗣於97年3 月28日上午11時30分許，在基隆市○○區
      ○○路55巷巷口為警查獲，並扣得乙○○持有之第一級毒
      品海洛因1 小包（驗餘淨重0.16公克）。
三、案經基隆市警察局移請及臺北縣政府警察局瑞芳分局、基隆
    市警察局第二分局報請臺灣基隆地方法院檢察署檢察官偵查
    起訴。
    理  由
壹、程序方面
    本件被告乙○○所犯者非為死刑、無期徒刑、最輕本刑為3
    年以上有期徒刑之罪或高等法院管轄第一審案件，其於準備
    程序進行中，先就被訴事實為有罪之陳述，經告知其簡式審
    判程序之旨，並聽取公訴人、被告之意見後，本院合議庭依
    刑事訴訟法第273 條之1 第1 項之規定，裁定由受命法官獨
    任以簡式審判程序進行本案之審理。
貳、實體事項
一、事實認定部分
    上開事實，業據被告於本院審理時坦承不諱，且被告為警查
    獲後，採集之尿液檢體經送臺灣檢驗科技股份有限公司及臺
    灣尖端先進生技醫藥股份有限公司檢驗，均呈海洛因代謝物
    嗎啡、可待因及安非他命類之陽性檢驗結果，此有臺灣檢驗
    科技股份有限公司97年2 月22日出具之濫用藥物檢驗報告、
    臺灣尖端先進生技醫藥股份有限公司97年3 月28日、同年4
    月7 日出具之濫用藥物檢驗報告及臺北縣政府警察局瑞芳分
    局偵辦毒品危害防制條例案件犯嫌尿液檢驗編號對照表、基
    隆市警察局刑警大隊、第二分局偵辦毒品案件尿液檢體對照
    表在卷可稽，又警方於97年3 月28日查扣之白色粉末1 包（
    驗餘淨重0.16公克），經鑑定後，含有第一級毒品海洛因之
    成分，此有交通部民用航空局航空醫務中心97年4 月15日航
    藥鑑字第0972003 號毒品鑑定書附卷可憑，另有被告手臂注
    射針孔痕跡照片在卷供參，並有注射針筒1 支扣案為佐，是
    認被告之自白與事實相符，本件事證明確，被告犯行應堪認
    定。
二、論罪科刑部分
（一）按毒品危害防制條例於92年7 月9 日修正公布，自93年1
      月9 日施行，其中第20條、第23條將施用毒品之刑事處遇
      程序，區分為「初犯」、「5 年內再犯」及「5 年後再犯
      」，依其立法理由之說明：「初犯」，經觀察、勒戒或強
      制戒治後，應為不起訴處分或不付審理之裁定；經觀察、
      勒戒或強制戒治執行完畢釋放後，「5 年內再犯」者，因
      其再犯率甚高，原實施之觀察、勒戒及強制戒治既已無法
      收其實效，爰依法追訴或裁定交付審理，至於經觀察、勒
      戒或強制戒治執行完畢釋放後，「5 年後再犯」者，前所
      實施之觀察、勒戒或強制戒治已足以遮斷其施用毒品之毒
      癮，為期自新及協助其斷除毒癮，仍適用「初犯」之規定
      ，先經觀察、勒戒或強制戒治之程序，從而，僅限於「初
      犯」及「5 年後再犯」2 種情形，始應先經觀察、勒戒或
      強制戒治程序，倘被告於5 年內已再犯，經依法追訴處罰
      ，縱其第3 次（或第3 次以上）再度施用毒品之時間，在
      初犯經觀察、勒戒或強制戒治執行完畢釋放5 年以後，已
      不合於「5 年後再犯」之規定，且因已於「5 年內再犯」
      ，顯見其再犯率甚高，原實施觀察、勒戒或強制戒治，已
      無法收其實效，應依該條例第10條處罰（最高法院95年第
      7 次刑事庭會議決議可資參照）。本件被告前因施用毒品
      案件，經2 次觀察、勒戒後，均認無繼續施用毒品傾向，
      先後於88年11月4 日及89年3 月16日執行完畢釋放，復因
      施用第二級毒品案件，經本院以89年度毒聲字第1847號裁
      定令入戒治處所強制戒治，於90年9 月28日因停止戒治接
      續執行另案徒刑，期滿未經撤銷停止戒治，於90年11月22
      日停止戒治執行完畢，並因同案經本院以89年度瑞簡字第
      124 號判決判處有期徒刑6 月確定，又因於停止戒治完畢
      後5 年內之92年7 月25日至93年1 月28日連續施用第二級
      毒品，經上開檢察署檢察官以92年度毒偵字第1065號提起
      公訴，經臺灣高等法院以93年度上易字第619 號判決判處
      有期徒刑10月確定，再因施用第一級毒品案件，經本院以
      93年度訴字第117 號判決判處有期徒刑8 月確定，另因施
      用第一、二級毒品案件，經本院以94年度訴字第993 號判
      決判處有期徒刑10月、4 月，應執行有期徒刑1 年確定，
      另又因施用第一、二級毒品案件，經本院以95年度訴字第
      351 號判決判處有期徒刑10月、4 月，應執行有期徒刑1
      年確定，此有臺灣高等法院判決及臺灣高等法院被告前案
      紀錄表在卷可稽，是被告於所受強制戒治執行完畢5年 內
      已再犯，且經依法追訴處罰，足認原實施觀察、勒戒及強
      制戒治無法收其實效，縱被告本次犯行係於所受強制戒治
      執行完畢5 年後所為，揆諸首揭說明，仍不合於毒品危害
      防制條例第20條第3 項規定之「5 年後再犯」，且因被告
      係於「5 年內再犯」，顯見其再犯率甚高，即應依法處罰
      。
（二）核被告所為，係犯毒品危害防制條例第10條第1 、2 項之
      施用第一、二級毒品罪。被告持有第一級毒品海洛因及第
      二級毒品安非他命以供施用，持有之低度行為應為施用之
      高度行為所吸收，均不另論罪。
（三）又按刑法於94年2 月2 日修正公布，自95年7 月1 日起施
      行，修正後之刑法刪除連續犯之規定，將本應各自獨立評
      價之數罪，回歸應賦予複數法律效果之原貌，故刑法修正
      施行後多次施用毒品之犯行，應採一罪一罰，始符立法本
      旨（最高法院96年度第9 次刑事庭會議決議可資參照）。
      本件被告係於刑法修正施行後為本件3 次施用第一級毒品
      及3 次施用第二級毒品之犯行，且施用毒品之時間相異，
      足認犯意並非同一，另被告所為施用第一、二級毒品之行
      為，犯意各別，所犯為構成要件相異之罪，均應予以分論
      併罰。
（四）被告曾受如事實欄所載之徒刑執行完畢，此有臺灣高等法
      院被告前案紀錄表在卷供參，其受徒刑之執行完畢，再為
      本件6 次施用毒品之行為，係於5 年以內故意再犯有期徒
      刑以上之罪，均為累犯，俱應依刑法第47條第1 項之規定
      加重其刑。
（五）爰審酌被告前經觀察、勒戒及強制戒治，並經刑罰矯治後
      ，均未戒除毒癮，並再行施用毒品，足見缺乏戒斷決心，
      然被告所為僅屬戕害自身之行為，未侵害其他法益，且於
      本院審理時均坦認犯行，犯後態度尚屬良好等一切情狀，
      分別量處如主文所示之刑，並依法定其應執行之刑。
（六）又按查獲之第一、二級毒品及專供製造或施用第一、二級
      毒品之器具，不問屬於犯人與否，均沒收銷燬之，毒品危
      害防制條例第18條第1 項前段定有明文。本件扣案之白色
      粉末（驗餘淨重0.16公克），含有第一級毒品海洛因之成
      分，已如前述，應依上開規定宣告沒收銷燬之；又上開毒
      品之包裝袋1 只，為被告所有供持有第一級毒品犯罪所用
      之物，另扣案之注射針筒1 支（為一般市售塑膠材質之注
      射針筒，非專供施用毒品之器具，業據本院當庭勘驗屬實
      ），為被告所有供施用第一級毒品犯罪所用之物，已經被
      告供承無誤，均應依刑法第38條第1 項第2 款之規定宣告
      沒收之。
據上論斷，應依刑事訴訟法第273 條之1 第1 項、第299 條第1
項前段，毒品危害防制條例第10條第1 項、第2 項、第18條第1
項前段、第23條第2 項，刑法第11條前段、第47條第1 項、第38
條第1 項第2 款、第51條第5 款，判決如主文。
本案經檢察官甲○○到庭執行職務。
中    華    民    國    97    年    7     月    31    日
                  刑事第二庭法    官  邰婉玲
以上正本證明與原本無異。
如不服本判決應於收受本判決後10日內向本院提出上訴書狀，其
未敘述上訴理由者，並得於提起上訴後10日內向本院補提理由書
狀（均須按他造當事人之人數附繕本）「切勿逕送上級法院」。
中    華    民    國    97    年    7     月    31    日
                            書 記 官  彭筠凱
附錄所犯法條：
毒品危害防制條例第10條
施用第一級毒品者，處 6 月以上 5 年以下有期徒刑。
施用第二級毒品者，處 3 年以下有期徒刑。
【附表】
┌──┬───────┬───────┬────────┬───────────┐
│編號│   犯罪時間   │   犯罪地點   │    所犯罪名    │       宣告刑         │
├──┼───────┼───────┼────────┼───────────┤
│ 1  │97年1 月30日傍│臺北縣瑞芳鎮東│施用第二級毒品，│處有期徒刑月。      │
│    │晚某時        │和路16巷45號  │累犯            │                      │
├──┼───────┼───────┼────────┼───────────┤
│ 2  │97年1 月31日傍│同上          │施用第一級毒品，│處有期徒刑柒月。      │
│    │晚某時        │              │累犯            │                      │
├──┼───────┼───────┼────────┼───────────┤
│ 3  │97年3 月4 日下│同上          │施用第一級毒品，│處有期徒刑柒月；扣案之│
│    │午某時        │              │累犯            │注射針筒壹支，沒收之。│
├──┼───────┼───────┼────────┼───────────┤
│ 4  │97年3 月4 日晚│同上          │施用第二級毒品，│處有期徒刑月。      │
│    │間某時        │              │累犯            │                      │
├──┼───────┼───────┼────────┼───────────┤
│ 5  │97年3 月27日傍│同上          │施用第一級毒品，│處有期徒刑柒月；扣案之│
│    │晚某時        │              │累犯            │第一級毒品海洛因（驗餘│
│    │              │              │                │淨重零點壹陸公克）沒收│
│    │              │              │                │銷燬之，上開毒品之包裝│
│    │              │              │                │袋壹只，沒收之。      │
├──┼───────┼───────┼────────┼───────────┤
│ 6  │97年3 月27日傍│同上          │施用第二級毒品，│處有期徒刑月。      │
│    │晚某時        │              │累犯            │                      │
└──┴───────┴───────┴────────┴───────────┘


司法院資訊處製作；財團法人民間司法改革基金會備份。
